臺灣嘉義地方法院刑事判決　　　　　　93年度交簡上字第75號
上　訴　人　乙○○
選任辯護人　甲○○律師
上列上訴人因過失傷害案件，不服中華民國９３年８月１９日本
院嘉義簡易庭９３年度嘉交簡字第３２３號判決 (聲請簡易判決
處刑案號：９２年度偵字第４０２６號)，提起上訴，本院判決
如下：
    主  文
原判決撤銷。
乙○○因過失傷害人，處拘役伍拾玖日，如易科罰金，以佰元
折算壹日。
    事  實
一、乙○○於民國９２年２月２４下午１時許，自嘉義縣布袋鎮
    貴舍里１５號屋前空地將車牌號碼ＡＩＸ—４０５號機車騎
    入嘉義縣嘉１７０縣道，原應注意支線道車應暫停讓幹線道
    車先行，起步前應注意前後左右有無車輛行人，並應讓行進
    中之車輛行人優先通行，而依當時狀況，又無不能注意之情
    形，竟疏未注意，適有丙○○○騎乘車牌號碼ＭＢＳ—６３
    １號機車，沿嘉義縣嘉１７０線公路由東向西行駛，行經該
    處，因閃避不及，遭乙○○所騎機車車頭撞擊丙○○○之身
    體右側，致丙○○○人車倒地，因而受有右臉擦挫傷、右手
    肘挫裂傷、舌頭裂傷、右下腿挫傷之傷害。
二、案經丙○○○訴由嘉義縣警察局朴子分局報請台灣嘉義地方
    法院檢察署檢察官偵查起訴。
    理  由
一、認定犯罪事實所憑之証據及理由：
(一)上揭車禍發生之過程業據告訴人丙○○○指訴明確，復經証
    人王芳貴於偵查中証述屬實，且有道路交通事故調查報告表
    １份、現場照片４張、行政院衛生署朴子醫院驗傷診斷書、
    林憲南外科診所診斷證明書各１份附卷可稽，其事實應堪認
    定。
(二)按行車前應注意起步前應顯示方向燈，注意前後左右有無障
    礙或車輛行人，並應讓行進中之車輛行人優先通行。又汽車
    行駛至交岔路口，其行進、轉彎，應依下列規定：車輛行至
    無號誌或號誌故障而無交通警察指揮之交岔路口，支線道車
    應暫停讓幹線道車先行。道路交通安全規則第第８９條第６
    款及第１０２條第２款分別定有明文。經查，上訴人乙○○
    於上揭時間自嘉義縣布袋鎮貴舍里１５號屋前空地將車牌號
    碼ＡＩＸ—４０５號機車騎出，竟未注意起步前應注意前後
    左右有無車輛行人，並應讓行進中之車輛行人優先通行，且
    支線道車應暫停讓幹線道車先行等規定，而依當時狀況，又
    無不能注意之情形，竟疏未注意，貿然將機車自前述空地騎
    入嘉義縣嘉１７０縣道，適於丙○○○騎乘車牌號碼ＭＢＳ
    —６３１號機車經過時，撞擊丙○○○之身體右側，致丙○
    ○○人車倒地，上訴人未遵守交通規則，因而發生車禍，其
    有過失應堪認定。而臺灣省嘉雲區車輛行車事故鑑定委員會
    ９３年１月１９日嘉鑑字第930030號鑑定意見書與臺灣省車
    輛行車事故覆議鑑定委員會９３年４月１２日府覆議字第９
    ３１０１５１號函亦同此見解，亦有各該函附於卷內可稽。
    。又被害人之受傷與被告之過失行為間具有相當因果關係，
    被告之過失傷害犯行堪予認定。
二、本院對於上訴人辯解之判斷：
    上訴人乙○○否認前揭犯罪事實，辯稱：上訴人不會騎機車
    ，車禍發生當日上訴人係於上揭時間自嘉義縣布袋鎮貴舍里
    １５號屋前空地將車牌號碼ＡＩＸ—４０５號機車牽入嘉義
    縣嘉１７０縣道，遭告訴人丙○○○騎機車撞擊其所騎機車
    之前側，其對於車禍之發生並無過失云云。本院認其辯解尚
    不足採，理由如下：
(一)上訴人雖辯稱不會騎機車，惟據証人王芳貴於偵查中証稱上
    訴人乙○○會騎機車，証人曾目睹上訴人騎機車等情，有王
    芳貴之筆錄可資參照，上訴人辯稱不會騎機車云云，尚非可
    採。
(二)証人丙○○○於本院審理時當庭提出車禍發生時之衣物，經
    本院堪驗結果，長褲右邊破損一大洞，上衣右側亦破損一大
    洞，証人並証稱係因上訴人騎機片自其右側撞擊右側身體導
    至右側衣褲破損之事實，經查其証詞與客觀之物証相吻合，
    証人之証述應具有可信性。
(三)上訴人之機車據証人蕭三才於原審証稱係右手把斷裂、前導
    板、側條受有損害，而告訴人即証人丙○○○之機車並無証
    據足以証明有何損害之情形。從告訴人及上訴人機車之受損
    情形判斷，上訴人機車之前導板受有損害，顯見上訴人機車
    之前面有碰撞情形。另核對告訴人丙○○○衣褲受損情形及
    右下腿挫傷等傷害，並綜合告訴人之機車並無損害情形加以
    判斷，應足以認為係上訴人騎機車碰撞告訴人之右側身體，
    因而導至上訴人騎乘機車之前導板受有損害，並告成告訴人
    右側衣褲受損。上訴人雖辯稱係遭告訴人騎機車撞擊其所騎
    機車之前側，惟如其陳述屬實，則何以告訴人之機車前側均
    無受損之情形，上訴人之陳述顯然與客觀之証據不符，故上
    訴人辯稱係將機車自前述地點牽出，遭告訴人撞擊等情尚非
    可採。
(四)上訴人雖主張至現場堪驗，惟現場已有照片可資參照，且勘
    驗與否與事實之認定及過失之判斷並不生影響，爰予駁回。
(五)綜上，上訴人辯稱不會騎機車，車禍當天係因牽機車自前述
    地點牽入嘉義縣嘉１７０縣道時遭告訴人撞擊等情尚非可採
    。而從客觀之証據觀察，應係上訴人騎機車撞擊告訴人之身
    體，而導至本案車禍之發生，則堪予認定。
三、撤銷改判之理由：
(一)撤銷原判決之理由：原審以證人王芳貴之証詞、告訴人之機
    車並無損害、上訴人之機車車頭部位輕微受損、證人即承辦
    警員蕭三才証述肇事地點為上坡路段，衡諸一般經驗法則，
    ，若上訴人係騎乘機車，其加重油門甫進入上開縣道時，機
    車必有一定之衝力，與行駛中之告訴人機車發生碰撞，應會
    造成告訴人機車一定之損害，因告訴人之機車未見明顯損害
    等情，而認定上訴人應係由前開民宅空地將機車牽入縣道，
    因而與告訴人之機車發生碰撞等情固非無據，惟經本院調查
    之結果，依客觀之証據顯示，應係上訴人騎機車撞擊告訴人
    之身體，原審對於事實之認定既有違誤，自應由本院撤銷改
    判。
(二)自為判決之論罪科刑理由：
１、核上訴人所為係犯刑法第二百八十四條第一項之過失傷害罪
    。
２、審酌上訴人原應注意支線道車應暫停讓幹線道車先行，起步
    前應注意前後左右有無車輛行人，並應讓行進中之車輛行人
    優先通行，竟未注意因而發生車禍，並造成告訴人丙○○○
    受有右臉擦挫傷等傷害，車禍發生後與告訴人尚未和解等一
    切情狀，量處如主文所示之刑，並諭知易科罰金之折算標準
    。
三、適用法律之依據：
(一)刑事訴訟法第455條之1第3項、第369條第1項前段。
(二)刑法第284條第1項前段、第41條第1項前段。
(三)罰金罰鍰提高標準條例第1條前段、第2條。
本案經檢察官古富祺到庭執行職務
中　　華　　民　　國　　　94　年　3　　　月   10    日
            刑事第五庭 審判長法  官  黃國益
                             法  官  黃仁勇
                             法  官  黃義成
右正本證明與原本無異。
不得上訴。
                             書記官  侯麗茹
中　　華　　民　　國　　　94　年　3　　　月   10    日
附錄本案論罪科刑法條全文
刑法第284條第1項：
因過失傷害人者，處6月以下有期徒刑、拘役或5百元以下罰金，
致重傷者，處1年以下有期徒刑、拘役或5百元以下罰金。
